【裁判字號】    87,上訴,3819
【裁判日期】    890225
【裁判案由】    違反商業會計法等
【裁判全文】
臺灣高等法院刑事判決                          八十七年度上訴字第三八一九號
    上  訴  人  臺灣台北地方法院檢察署檢察官
    被      告  甲○○
    選任辯護人  黃景安
右上訴人因被告違反商業會計法等案件，不服臺灣台北地方法院八十七年度訴字第三
一五號，中華民國八十七年七月七日第一審判決（起訴案號：臺灣台北地方法院檢察
署八十六年度偵字第一三九二０號），提起上訴，本院判決如左：
    主      文
上訴駁回。
    理      由
一、公訴意旨略以：被告甲○○係設於臺北市○○路七七巷六號一樓之達興工業股份
    有限公司（下稱達興公司）負責人，為商業會計法之商業負責人，明知長其商行
    係屬虛設行號，並無實際營業，且該商行均於其業務上製作之統一發票上填載不
    實之銷售金額，又達興公司亦無向長其商行進貨之事實，竟基於逃漏稅捐之概括
    犯意，自民國八十年七月間起至八十一年十一月間止，連續持長其商行所開立之
    不實統一發票廿八紙，進項金額新臺幣（下同）三百五十三萬一千二百九十元，
    向臺北市稅捐稽徵處申報進項稅額，以扣抵銷售稅額十七萬六千五百六十五元，
    藉此不正當方法，逃漏營業稅，並於該公司之進貨帳冊上，連續虛載前開不實之
    進貨金額，足以生損害於稅捐機關對稅捐稽徵之正確性及國家之稅收，因認甲○
    ○涉有刑法第二百十六條、第二百十五條之行使登載不實之業務文書、稅捐稽徵
    法第四十七條第一款、第四十一條之以不正當方法逃漏稅捐及商業會計法第七十
    一條第一項之記載不實帳冊罪嫌。
二、按犯罪事實應依證據認定之，無證據不得推定其犯罪事實；刑事訴訟法第一百五
    十四條定有明文。又認定不利於被告之事實，須依積極證據，苟積極證據不足為
    不利於被告事實之認定時，即應為有利於被告之認定，更不必有何有利之證據，
    最高法院著有三十年上字第八一六號判例可資參照。
三、訊據被告甲○○否認有右揭犯行，辯稱：達興公司係生產衛浴設備之公司，所需
    磁土原料，自七十九年一月起即向長其商行購買，達興公司向長其商行進貨均係
    由竹南工廠依生產實際所需之數量直接與長其商行連絡，長其商行交貨時其所託
    運之貨車均經由竹南竹行之地磅秤量磁土重量，再運至其竹南工廠檢收，經查驗
    重量相符後，製作檢收單交付長其商行做為請款之用，而達興公司所交付長其商
    行之支票為何均由莊玉美之銀行帳戶提示之事實應傳訊莊玉美及長其商行之負責
    人以資瞭解，伊均不知情，達興公司絕無虛偽進貨之事實等語。
四、本件公訴人認被告涉有右揭罪嫌，無非係以達興公司用以支付長其商行之貨款支
    票，均係以不知情之莊玉美名義提示請求付款，而莊玉美復為達興公司支領薪水
    之員工，證人李錦波之證言，長其商行開立不實之統一發票幫助他人逃漏稅捐之
    起訴書、統一發票廿八紙、支票、達興公司進貨帳冊及專案申請調檔統一發票查
    核清單為其主要論據。惟查：
  (一)達興公司自七十九年一月一日起至八十一年十二月三十一日，有向長其商行購買
    磁土，方約定長其商行應運至達興公司竹南工廠交貨，有方所簽訂之原料供
    應合約書三件附卷可稽，復經證人即長其商行負責業務之陳炳楠到庭結證無訛，
    而長其商行訂約後於八十一年二月二十五日以工資、物料及運費均上漲成本增加
    為由，要求達興公司自八十一年四月一日起磁土每噸調高為二千六百元（原為二
    千二百五十元），亦有長其商行致達興公司之函影本在卷可徵。
  (二)長其商行依原料供應合約書第三條規定，於達興公司需要原料時於每月十五日前
    通知長其商行所需之數量，長其商行即應依達興公司之要求如期運至達興公司之
    竹南工廠交貨；而達興公司向長其商行進貨均係由竹南工廠依生產實際所需之數
    量直接與長其商行連絡，長其商行交貨時其所託運之貨車應經地磅磅秤其所載運
    之磁土重量，該長其商行所託運之貨車均經由竹南竹行之地磅秤量，由竹南竹行
    在地磅秤量傳票上載明秤量之年月日、總重、車重、實重、車名、車號及貨名並
    由秤量員蓋章證明之，然後該貨車駛至達興公司竹南工廠檢收，經查驗地磅秤量
    傳票所載實重之重量數與送貨單及統一發票所載重量數相符後，製作檢收單交付
    長其商行做為請款之用等情，業據被告辯明在卷，並有檢收單、地磅秤量傳票、
    送貨單及統一發票五十二份在卷足證，而證人即竹南竹行負責人陳余金玉亦到庭
    結證稱：該地磅行是我先生開的，用我名義蓋傳票，被告提出之地磅秤量傳票是
    我們開的沒錯等語（見原審八十七年四月九日審判筆錄），足見達興公司確有向
    長其商行購買磁土之事實，被告上開所辯，堪予採信。
  (三)達興公司用以支付長其商行之貨款支票，均係以莊玉美名義提示請求付款，及莊
    玉美為達興公司之員工，固均屬事實，然查證人即莊玉美之夫李錦波到庭結證稱
    ：莊玉美目前患有精神分裂症，有服藥，我問她，她說是達興公司開給何先生（
    指何文宏）之支票，因何先生要現金，就向她調現金，由她領票款，調錢匯給何
    先生，莊玉美合作金庫城東支庫之帳戶都是莊玉美在使用，沒有給達興公司使用
    等語，而證人何文宏亦到庭結證稱：因長其商行向我爸借錢，我爸叫我去達興公
    司收錢（貨款），達興公司開給長其商行之支票及所付之現金都是我去收的，我
    若收到支票，就向莊玉美調換現金，利息是一萬元一個月一百三十元至一百五十
    元之間，大部分是她匯給我，匯到陽信銀行蘭雅分行我的帳戶等語（以上證人所
    言均見原審八十七年四月九日審判筆錄），核與證人陳炳楠結證：是何文宏之父
    親介紹達興公司向我們買土，我們向何文宏父親借錢，賣達興公司之貨款，由何
    父叫人去收等情相符，經核對何文宏在陽信銀行蘭雅分行及莊玉美在合庫城東支
    庫帳號之往來帳，亦相符合（均係莊玉美扣除利息後匯給何文宏），有何文宏及
    莊玉美於上開行庫之往來帳、取款條及匯款單在卷可徵，公訴人以達興公司用以
    支付長其商行之貨款支票，均係以達興公司之員工莊玉美名義提示請求付款，遽
    認該貨款均回流至達興公司，揆諸上情，尚嫌率斷。
  (四)長其商行登記負責人章桐茂及負責業務及財務之陳炳楠，固均以違反稅捐稽徵法
    等罪嫌經臺灣士林地方法院檢察署檢察官提起公訴，並經台灣士林地方法院以八
    十五年度訴字第三二四號判處章桐茂、陳炳楠二人有罪確定在案，有該案判決書
    可稽。然查該案係章桐茂、陳炳楠二人明知長其商行未有進貨行為，仍自他人取
    得不實之統一發票作為進貨憑證，難以逃漏長其商行之營業稅及營利事業所得稅
    ，其犯罪事實與本件起訴事實所指長其商行提供不實之統一發票予達興公司並不
    相關，尚難以渠等另案遭起訴判罪為由，推論達興公司向長其商行進貨亦屬虛偽
    。
  (五)綜上所述，被告所辯尚堪採信，公訴人所舉之證據不足以證明被告涉有右揭犯行
    ，此外復查無其他積極事據足資證明被告確有前開犯行，原審詳加審究後，以被
    告犯罪不能證明而諭知被告無罪之判決，並無不當，公訴人上訴指摘原判決採證
    不當，然原審已就起訴書所指被告涉犯罪嫌各點詳審調查，仍查無任何證據足以
    證明被告有起訴書所指之犯行，並於判決理由欄內詳細說明，本件上訴核無理由
    ，應予駁回。
據上論斷，應依刑事訴訟法第三百六十八條，判決如主文。
本案經檢察官劉斐玲到庭執行職務。
中    華    民    國    八十九    年        二        月      二十五    日
                            台灣高等法院刑事第八庭
                                審判長法  官  蔡  秀  雄
                                      法  官  陳  炳  彰
                                      法  官  沈  宜  生
右正本證明與原本無異。
如不服本判決應於收受送達後十日內向本院提出上訴書狀，其未敘述上訴之理由者並
得於提起上訴後十日內向本院補提理由書（均須按他造當事人之人數附繕本）。
                                      書記官  明  祖  星
中    華    民    國    八十九    年        三        月      三        日
附錄：本案論罪科刑法條全文


司法院資訊處製作；財團法人民間司法改革基金會備份。
